臺灣高等法院高雄分院刑事判決
111年度上訴字第525號
上  訴  人  
即  被  告  黃金池


指定辯護人  本院公設辯護人  陳信凱  
上列上訴人因毒品危害防制條例案件，不服臺灣高雄地方法院11
0年度訴字第860號，中華民國111年4月27日第一審判決（起訴案
號：臺灣高雄地方檢察署110年度偵字第17088號、110年度偵字
第18100號），提起上訴，本院判決如下：
    主  文
上訴駁回。
    事  實
一、黃金池基於販賣第二級毒品甲基安非他命以營利之犯意，於
    民國110年7月19日16時20分許，在址設高雄市○○區○○○路000
    號之高雄市水情中心後方公園涼亭旁，以新臺幣(下同）500
    元之價格，販賣第二級毒品甲基安非他命1包予陳勇廷，並
    收受陳勇廷給付之500元價金而完成交易。
二．案由高雄市政府警察局鼓山分局移送臺灣高雄地方檢察署檢
    察官偵查起訴。
    理  由
一、證據能力：
    按被告以外之人於審判外之言詞或書面陳述，屬傳聞證據，
    原則上不得作為證據；惟按被告以外之人於審判外之陳述，
    雖不符刑事訴訟法第159條之1至第159條之4之規定，而經當
    事人於審判程序同意作為證據，法院審酌該言詞陳述或書面
    陳述作成時之情況，認為適當者，亦得為證據，刑事訴訟法
    第159條第1項、第159條之5第1項分別定有明文。查本判決
    所引用屬於傳聞證據之部分，均已依法踐行調查證據程序，
    且檢察官及被告及辯護人於本院審理時，均同意有證據能力
    （見本院卷第64至68頁），基於尊重當事人對於傳聞證據之
    處分權，及證據資料愈豐富愈有助於真實發現之理念，本院
    審酌該等證據作成時情況，並無違法取證之瑕疵，且無顯不
    可信之情形，以之作為證據應屬適當，自均有證據能力。
二、實體上認定之理由
　　訊據上訴人即被告黃金池（下稱被告）固不否認曾於上開時
    地與陳勇廷會面，並交付其甲基安非他命1包，惟矢口否認
    有何販賣甲基安非他命之犯行，並辯稱：我當時是先前向蘇
    明富購買1000元2包的安非他命，後來在公園遇到陳勇廷，
    他問我有沒有毒品，我跟他說我有向蘇明富買2包，他表示
    要向我拿1包，就將錢丟在矮牆上面，只丟了400元，我就將
    其中1包毒品交給他，他就騎車走了，但我並沒賣他毒品的
    意願云云（見本院卷第64頁）。惟查：
  ㈠依證人即購毒者陳勇廷於警詢、偵訊及原審分別證稱：蒐證
    照片14暨影片中騎乘末3碼為EUR機車（車牌號碼詳卷）之男
    子是我無誤，而影片中穿米黃色襯衫的是被告，我去該處向
    被告購買安非他命；影片中我右手拿500元紙鈔，我拿錢給
    被告，他就拿安非他命給我，是用小的夾鏈袋裝，安非他命
    的重量我不清楚，這次交易有完成；我們不會先約，平常就
    是騎過去該處，如果有人就直接向對方買，如果沒有人就騎
    走，等一下再過去看看，看誰在那裡就跟誰買，這次就是向
    被告買；這次買回去後有施用，確定是安非他命等語（參警
    一卷第82至84頁、偵一卷第61至63頁、原審卷第61至64頁）
    ，是其所述與被告交易之過程核與原審勘驗警方蒐證錄影光
    碟之結果相符，有原審勘驗筆錄暨擷圖附卷可佐（參原審卷
    第58至59、83至92頁），堪信可採。又陳勇廷確有施用甲基
    安非他命之行為，復有正修科技大學超微量研究科技中心11
    0年9月11日尿液檢驗報告(編號：E110124)、高雄市政府警
    察局鼓山分局毒品危害防制條例嫌疑人尿液採驗代碼表各1
    紙附卷可知（參偵一卷第83至84頁），是其所證被告所交付
    之物為甲基安非他命等情，應屬可信。辯護人於本院雖主張
    :並無證據證明被告當時交付陳勇廷之粉末是甲基安非他命
    云云（本院卷第192頁），惟被告已自承當時交付之夾鏈袋
    內粉末為甲基安非他命等語（見本院卷第64及190頁），且
    證人陳勇廷亦於原審證稱:當日買回去後有施用，確實是（
    甲基）安非他命等語（見原審卷第62頁），而陳勇廷於110
    年8月10日經警察查獲後所採集之尿液，亦經檢出甲基安非
    他命陽性反應，復有陳勇廷之正修科技大學超微量研究科技
    中心之尿液檢驗報告可佐，故辯護人上開主張洵屬無據。
  ㈡被告雖另以前詞置辯，惟查：
　　⒈陳勇廷（黑色Ｔ恤）騎機車先到現場坐在凉亭矮牆平台上（
      面對鏡頭）後，被告（米黃色上衣）隨即騎機車出現在該
      處並下車後即繞到陳勇廷所坐位置與陳勇廷作短暫交談後
      ，即坐在陳勇廷對面，待陳勇廷將紙鈔（紅筆圈畫）先放
      在2人中間矮牆平台上後，被告隨即將手伸出（依照片截
      圖因停放機車之角度無法看清楚其手上握有之物品），陳
      勇廷隨即自矮牆平台上拿取裝有白色粉末之夾鏈袋乙節，
      有上述勘驗筆錄暨擷圖（見原審卷第84至89頁）在卷可證
      ，足見認被告係待陳勇廷交付金錢後，即將手中裝有白色
      粉末之夾鏈袋1小包放在該平台上，並由陳勇廷取得該包
      甲基安非他命之事實，甚屬明確，而被告亦已坦承當時確
      有交付裝有甲基安非他命之夾鏈袋交予陳勇廷並當場收取
      現款，業如前述，故被告與陳勇廷已完成第二級毒品交易
      之事實，已甚顯明。
　　⒉被告於原審辯稱:陳勇廷會給他錢是因為陳勇廷欠他錢云云
      ，惟此業據陳勇廷否認如上，且被告既自承與陳勇廷「不
      認識，有見過面而已，沒什麼交情」等語（參原審卷第66
      頁），衡情亦無借錢予陳勇廷之可能。況被告已於本院審
      理時改稱:是陳勇廷向伊要1包甲基安非他命後，並丟下40
      0元後，即拿走該包甲基安非他命等語，亦如前述，足見
      被告於原審所辯:陳勇廷給錢是要還錢云云，先後辯詞已
      有不符，不足採信。
　　⒊被告雖又辯稱:陳勇廷當時僅給我400元云云（見本院卷第6
      4頁）。惟證人陳勇廷已於原審證稱:（問:畫面你那時手
      是拿什麼東西?）拿500元的紙鈔，黃金池拿小夾鏈袋的安
      非他命給我等語（見原審卷第61頁）。參以被告於原審供
      稱:因他（陳勇廷）欠我錢，才有跟他拿錢，只拿了3、40
      0元，但沒拿東西給他云云（原審第28頁），復供稱:陳勇
      廷每天都去找蘇明富，他為何要說我，就只有他（陳勇廷
      ）說我，他只欠我一點錢而己，他僅丟380元給我，而我
      也只拿了他300元云云（原審卷第29頁），足見被告於案
      發之際，究係向陳勇廷收取金額若干，先後不一而有矛盾
      。況由上開勘驗筆錄暨擷圖中，陳勇廷遞出紙紗後，被告
      旋收下後未見點收（見原審卷第87頁），足見證人陳勇廷
      上開證述係當時是交付被告500元之紙鈔之情，較屬可信
      。
　㈢又按販賣毒品係政府嚴予查緝之違法行為，且毒品無公定之
    價格，並可任意分裝、添加其他成份或增減其份量，而每次
    買賣之價量，亦隨時依雙方關係之深淺、當時之資力、需求
    程度及對行情之認知等因素而異其標準，非可一概而論，因
    之販賣之獲利，委難察得實情，而販賣之人從價差或量差中
    牟利方式雖異，惟其圖利之非法販賣行為，則均屬相同，是
    縱未確切查得販賣賺取之實際差價，尚難執此即認非法販賣
    之事證有所不足，且毒品價格昂貴，取得不易，苟無利可圖
    ，被告何有可能會平白交付毒品予陳勇廷之理，故本件被告
    於上開時、地，交付甲基安非他命給陳勇廷，自足認為有償
    之交易。況被告與陳勇廷並不相熟，平日未有太多交集等情
    ，業據被告於警詢供明在卷（見警一卷第11頁），而被告平
    日擔任打掃公園兼打零工，工作不穩定，月收入約僅二萬多
    元（見本院卷第64頁），復有施用海洛因習慣，亦據被告於
    警詢供明在卷（見警一卷第12頁），若非有利可圖，則何會
    甘冒被查緝之風險前往案發地點交易甲基安非他命之理，益
    見被告主觀上具有營利之意圖，甚為顯明。
  ㈣綜上所述，本件事證明確，被告上開犯行洵堪認定，應予依
    法論科。
三、核被告所為，係犯毒品危害防制條例第4條第2項之販賣第二
    級毒品罪。被告販賣而持有第二級毒品之低度行為為販賣第
    二級毒品之高度行為所吸收，不另論罪。
四、被告所為不符刑法第59條之理由 
　　再按犯罪之情狀顯可憫恕，認科以最低度刑仍嫌過重者，固
    得依據刑法第59條規定酌量減輕其刑。惟條文所謂犯罪情狀
    ，必須有特殊之環境及原因，在客觀上顯然足以引起一般同
    情，認為縱予宣告法定最低刑度猶嫌過重；而所謂犯罪情狀
    顯可憫恕，係指裁判者審酌刑法第57條各款所列事項，以行
    為人之責任為基礎之一切情狀，予以全盤考量後，認已達顯
    可憫恕之程度，始有其適用。又此所謂法定最低度刑，在遇
    有其他法定減輕其刑之事由者，則是指適用該法定減輕其刑
    事由後之最低刑度而言。查被告係智識成熟之成年人且有相
    當之社會生活經驗，明知毒品除戕害施用者之身心健康之外
    ，亦造成整體國力之實質衰減，衍生相關之家庭、社會治安
    問題，因之政府近年來為革除毒品之危害，大力宣導毒品禁
    誡乙情，猶販賣毒品予他人使用，犯罪動機顯非出於何種特
    殊原因與環境，尚與刑法59條酌減其刑之規定不符。
五、上訴論斷之理由
　　原審認被告罪證明確，因而適用毒品危害防制條例第4條第2
    項、刑法第38條之1第1項、第3項規定，並審酌被告從事販
    賣毒品之行為藉以牟利，使毒品散播而戕害國民身心健康，
    實有不該；另考量其所販售之毒品數量及價格尚不高、販賣
    對象之人數僅1人，對社會危害之程度有限之情；暨衡酌其
    於審判中自述之教育程度、經濟狀況及家庭情形等其他一切
    情狀，爰量處有期徒刑10年2月。復敘明被告販賣毒品之所
    得500元，未據扣案（被告經搜索後雖扣得現金500元，惟據
    被告否認為其於案發當日自陳勇廷處所收受之價金，而本件
    搜索扣押之時日確距案發當日已有相當之時日，亦無其他證
    據證明該500元係陳勇廷於本件所交付之毒品對價，故無從
    認定為被告本件查扣之犯罪所得），應諭知沒收，而於全部
    或一部不能沒收或不宜執行沒收時，追徵其價額。其認事用
    法，核無不合，量刑亦屬允當。被告上訴意旨否認犯罪，指
    摘原判決有罪不當為無理由，應予駁回。
據上論結，應依刑事訴訟法第368條，判決如主文。
本案經檢察官游淑玫提起公訴，檢察官李靜文到庭執行職務。
中　　華　　民　　國　　111 　年　　8 　　月　　30　　日
                  刑事第六庭    審判長法  官  李政庭
 　　　　　　　　　　　　　　　　　　 法  官  王光照
                                      法  官  施柏宏
以上正本證明與原本無異。
如不服本判決應於收受本判決後20日內向本院提出上訴書狀，其
未敘述上訴理由者，並得於提起上訴後20日內向本院補提理由書
狀（均須按他造當事人之人數附繕本）「切勿逕送上級法院」。
中　　華　　民　　國　　111 　年　　8 　　月　　30　　日
                                      書記官  黃旭淑
　　　　　　　　　　　　　　　　　　　
附錄本判決論罪科刑法條：
毒品危害防制條例第4條第2項：
製造、運輸、販賣第二級毒品者，處無期徒刑或10年以上有期徒
刑，得併科新臺幣1千5百萬元以下罰金。